臺灣臺南地方法院刑事判決
109年度易字第406號
公  訴  人  臺灣臺南地方檢察署檢察官
被      告  朱柏諺


選任辯護人  蕭縈璐律師
上列被告因竊盜案件，經檢察官提起公訴（109年度偵字第5201
號），本院判決如下：
    主  文
朱柏諺犯竊盜罪，處拘役伍拾日，如易科罰金，以新臺幣壹仟元
折算壹日。
未扣案犯罪所得藍色休閒襯衫壹件沒收，於全部或一部不能沒收
或不宜執行沒收時，追徵其價額。
    事  實
一、朱柏諺意圖為自己不法之所有，基於竊盜之犯意，於民國10
    9年2月22日17時51分許，在臺南市○○區○○路○段000號新光三
    越百貨公司5樓「台灣優衣庫有限公司」門市內（下稱系爭
    門市），先佯裝試穿衣服，再趁系爭門市店員林萍君、吳育
    維等人未及注意之際，而將藍色休閒襯衫1件【尺寸S號，價
    值新臺幣（下同）1490元】藏入自備之背包內得手，未行結
    帳即徒步離開該店。然因其離開系爭門市防盜門時驚動警報
    器，店員吳育維發覺有異，隨即查閱警示系統發現商品遭竊
    ，遂報警處理，經警調閱店內及路口監視錄影畫面後，循線
    查獲上情。
二、案經臺南市政府警察局第二分局報請臺灣臺南地方檢察署檢
    察官偵查起訴。
    理  由
壹、程序方面：
一、按被告以外之人於審判外之言詞或書面陳述，除法律有規定
    者外，不得作為證據，刑事訴訟法第159 條第1 項著有明文
    。查證人林萍君、吳育維之警詢筆錄，係其於警詢所為之陳
    述，屬被告以外之人於審判外之陳述，而被告朱柏諺及其辯
    護人主張渠等警詢筆錄無證據能力（見本院卷第47頁），依
    上揭刑事訴訟法第159 條第1 項之規定，自不得作為證據。
二、又按被告以外之人於審判外之陳述，雖不符刑事訴訟法第15
    9 條之1 至之4 之規定，而經當事人於審判程序同意作為證
    據，法院審酌該言詞陳述或書面陳述作成時之情況，認為適
    當者，亦得為證據；當事人、代理人或辯護人於法院調查證
    據時，知有刑事訴訟法第159 條第1 項不得為證據之情形，
    而未於言詞辯論終結前聲明異議者，視為有前項之同意，同
    法第159 條之5 定有明文。查，本案判決其餘所引用具傳聞
    性質之各項證據資料，因被告及其辯護人均同意有證據能力
    （見本院卷第47頁），檢察官迄言詞辯論終結前並未聲明異
    議，本院審酌各該證據資料製作時之情況，無不當取供及證
    明力明顯過低之瑕疵，認以之作為證據應屬適當，故揆諸前
    開規定，認前揭證據資料應有證據能力。
三、證據關聯性，且無證據證明有何違法取證之情事，並經本院
    於審理期日依法踐行調查證據程序，亦得為本案之證據使用
    ，合先敘明。 
貳、實體方面：
一、訊據被告矢口否認涉有上揭犯行，辯稱：伊當天有試穿起訴
    書所載之2件襯衫，試穿完後，就把衣服放在這兩款衣服陳
    列附近的架子上，最後伊並沒有把衣服帶出門市外，當下警
    報器有響，伊與店員有對到眼，但店員並沒有跟伊確認就返
    回店內工作，伊認為沒有事情就離開百貨公司，伊並未竊取
    襯衫云云。辯護人則為被告辯護稱：本件門市防盜門紀錄顯
    示商品遺失時間（17時51分）與監視器所示被告離開門市經
    過防盜門時間（17時53分）並不吻合；且案發當日門市內人
    潮來來往往，被告不可能在商品櫃位前將商品塞到包包內；
    又警報器響起時，被告希望店員跟他確認，但店員吳育維沒
    有做確認，反而繼續工作，事後才懷疑商品失竊是被告所為
    ，並不合理；而警卷第24頁照片所示，被告當時應該是從包
    包內拿取東西，不是往內塞東西，告訴人僅以此動作認定被
    告行竊，並不實在等語。經查：
  ㈠證人吳育維於偵查中證稱：「（是否有印象於109年2月22日
    下午5時52分，在店內看過被告？）有。因為被告要走出店
    時，防盜門有響，我跟被告有對到眼。當下響起時，被告已
    經離開一小段距離因此無法確定是否是他，所以我們立刻調
    監視器來看後報警處理。（當時有何商品失竊？）我們報警
    前就先確認一件藍色S尺寸的長袖男裝襯衫不見。…每件商品
    都有自己的防盜條碼，所以防盜門響時，可以確定是那個時
    間點商品被帶出，我們有提供警示系統的紀錄（如警卷第21
    頁）。」等語（見偵卷第22頁）。於本院審理中證稱：「（
    防盜門響，你們可以攔下來把他的東西打開檢查？）不行。
    （是因為公司這樣規定，所以你才沒有任何動作？）對，是
    先調閱監視器。先看防盜門商品是什麼。（防盜門商品是什
    麼？）兩件襯衫。」等語（見本院卷第239-240頁）。
  ㈡證人即系爭門市副店長林萍君於本院審理中證稱：「（109年
    2月22日下午5時至6時，在你們店內發生什麼事情？）同事
    跟我說防盜門有響，我確認防盜門，我們有電腦的畫面，確
    實有失竊的部分。（當下有員工跟你說有失竊？）對，因為
    沒有結帳的商品出去防盜門會響。（提示警卷第21頁，這個
    防盜門紀錄，你確認的是這個紀錄？）對。（上面寫的是一
    件U設計休閒襯衫，顏色68，感應只有1件而已？）對。（你
    們做了什麼處理？）第一、基本上我們會依程序處理，發現
    有無可疑顧客，第二、清點賣場上商品的動作。（所以有清
    點賣場商品有無遺失？）對。有。（提示警卷第21頁，警報
    時間點為17時51分，但警卷第27頁，你們監視器是17時53分
    ，差了1分多鐘，就你實務經驗，這兩個時間沒有一致，有
    無可能？）有可能，可能是監視器時間有跳掉，很常發生監
    視器時間會跳掉，所以要去確認，我們必須要去確認監視器
    時間有無跳掉。（所以這兩個時間可能會有落差，沒有同步
    ，這是合理的？）對。（你們何時確認這兩件商品遺失？）
    我們有進行商品盤點，當天晚上有去點這個商品。（當天營
    業完你們有再確認？）對。（最後在你們最嚴謹的大盤點，
    再找一次還是沒有找到？）對。」等語（見本院卷第252-25
    6、260頁）。
  ㈢而被告於警詢、偵查及本院審理中均自承有選取起訴書所載
    之2件襯衫試穿，惟辯稱離開前把襯衫放在店裡面，只是沒
    有放在原來的位置等語，然其陪同警方返回現場指出其襯衫
    放置處，則係位於5號監視器之死角，店員盤點時亦未發現
    襯衫，此有現場照片在卷可憑（見警卷第28頁）。況防盜門
    確實於109年2月22日17時51分感應警示「U設計休閒襯衫、
    顏色68」之商品1件遭攜出門市，有防盜門紀錄在卷可憑（
    見警卷第21頁）。綜據上開證人證述、被告供述及防盜門紀
    錄所示，被告於前揭時、地，確有竊取藍色休閒襯衫1件，
    應堪認定。
  ㈣至辯護人雖辯以防盜門紀錄顯示商品遺失時間（17時51分）
    與監視器所示被告離開門市經過防盜門時間（17時53分）不
    吻合等語，惟該監視器時間有可能出現誤差，業據證人林萍
    君證述在卷，況證人吳育維證稱防盜門響起後，旋即調閱監
    視器及查看防盜門商品，而該誤差僅2分鐘，時間誤差甚小
    ，衡情上開時間差應係監視器時間未甚準確所致，尚無礙於
    被告未經結帳即將「U設計休閒襯衫、顏色68」之商品1件攜
    出門市事實之認定。另系爭門市監視器錄影畫面經本院勘驗
    後，因監視器架設錄影之距離及多處死角，致未能辨認被告
    何時將商品置於背包內，警方翻拍錄影檔案中亦因出現死角
    而未能清楚辨認被告所持購物籃內之商品為何及是否塞進胸
    前背包內，有本院勘驗筆錄、監視器翻拍照片在卷可稽（見
    本院卷第233-236頁、第462-466頁），自不得僅以該監視器
    錄影畫面遽為被告有利之認定。
　㈤綜上，本件事證明確，被告上開犯行洵堪認定，應依法論科
    。　
二、論罪科刑：
  ㈠核被告所為，係犯刑法第320條第1項之竊盜罪。
  ㈡爰審酌被告不思以正途賺取所需，隨意竊取他人財物，顯見
    其漠視他人財物之所有權，法紀觀念薄弱，危害社會治安及
    他人財產安全，所為應予非難，兼衡其犯罪動機、目的、手
    段、所生損害，暨其素行、碩士畢業之智識程度、現為平面
    設計師、月薪4至5萬元、未婚、無子女、無須扶養之人之生
    活狀況，犯罪後否認犯行，難認有何悔意，迄未賠償告訴人
    公司之損失等一切情狀，量處如主文所示之刑，並諭知易科
    罰金之折算標準，以示懲儆。
三、沒收：按犯罪所得，屬於犯罪行為人者，沒收之。前2項之
    沒收，於全部或一部不能沒收或不宜執行沒收時，追徵其價
    額，刑法第38條之1第1項前段、第3項分別定有明文。查，
    被告竊得之藍色休閒襯衫1件，為其犯罪所得，並未據扣案
    ，亦未實際發還告訴人公司，復查無過苛調節條款之適用，
    應依刑法第38條之1第1項前段、第3項之規定宣告沒收，於
    全部或一部不能沒收或不宜執行沒收時，追徵其價額。
四、不另為無罪之諭知：
  ㈠公訴意旨認被告於前揭時、地，除竊取藍色之休閒襯衫1件，
    尚同時竊取黑色之休閒襯衫1件等語。
  ㈡惟查，被告堅詞否認涉有上開犯行。而前揭被告離開系爭門
    市之時間，防盜門紀錄僅感應藍色之休閒襯衫1件遭攜出系
    爭門市，並未感應黑色之休閒襯衫1件遭攜出，此有上開防
    盜門紀錄在卷可憑。再證人林萍君復證稱案發當日係待營業
    時間結束後，始進行該商品之盤點，則距離被告離開門市之
    時間已有數小時之久，此期間是否有其他事由，致系爭門市
    店員未能盤點發現該商品，尚有疑問，則是否確為被告竊取
    ，尚難遽而認定。依罪疑唯輕原則，應認為此部分被告竊盜
    之犯嫌不能證明，依法應為無罪之諭知，然此部分與上開被
    告經判處有罪部分，法律評價上屬於事實上一罪，爰不另為
    無罪之諭知。
據上論斷，應依刑事訴訟法第299 條第1 項前段，判決如主文。
本案經檢察官盧駿道提起公訴，檢察官廖羽羚、陳冠霖到庭執行
職務。
中　　華　　民　　國　　110 　年　　8 　　月　　20　　日
　　　　　　　　　刑事第一庭    法　官　高俊珊
以上正本證明與原本無異。
如不服本判決應於收受送達後20日內向本院提出上訴書狀，並應
敘述具體理由。其未敘述上訴理由者，應於上訴期間屆滿後20日
內向本院補提理由書( 均須按他造當事人之人數附繕本) 「切勿
逕送上級法院」。
                                書記官  洪儀珊　
中　　華　　民　　國　　110 　年　　8 　　月　　23　　日
附錄本案論罪科刑法條：
中華民國刑法第320條
意圖為自己或第三人不法之所有，而竊取他人之動產者，為竊盜
罪，處5年以下有期徒刑、拘役或50萬元以下罰金。
意圖為自己或第三人不法之利益，而竊佔他人之不動產者，依前
項之規定處斷。
前二項之未遂犯罰之。